【裁判字號】    97,抗,2111
【裁判日期】    980224
【裁判案由】    假扣押
【裁判全文】
臺灣高等法院民事裁定                  97年度抗字第2111號
抗  告  人  德宬機械有限公司
法定代理人  甲○○
上列抗告人因與相對人張祥汀即上吉大企業商行間假扣押事件，
對於中華民國97年11月24日台灣桃園地方法院97年度裁全字第
5494號所為裁定提起抗告，本院裁定如下：
    主  文
抗告駁回。
抗告訴訟費用由抗告人負擔。
    理  由
一、抗告意旨略以：抗告人於原法院已釋明相對人有支付機械貨
    款之義務，屢經電話催討，均置之不理，抗告人更直接北上
    桃園，欲找相對人協商、催討貨款事宜，始發現現場已人去
    樓空，抗告人所出售之機械亦不知去向，頃聞相對人有變賣
    桃園不動產逃匿之消息，抗告人就本件假扣押聲請已釋明清
    楚，釋明並非證明，苟依原法院之標準，非得待相對人脫產
    過戶登記完畢始能辦理，則保全程序立法形同虛設，原裁定
    有明顯違法之處，為此提出抗告請求廢棄原裁定等語。
二、按債權人就金錢請求或得易為金錢請求之請求，欲保全強制
    執行者，得聲請假扣押。又請求及假扣押之原因，應釋明之
    ；前項釋明如有不足，而債權人陳明願供擔保或法院認為適
    當者，法院得定相當之擔保，命供擔保後為假扣押。民事訴
    訟法第522條第1項、第526條第1項、第2項定有明文 。所謂
    假扣押之原因，即債務人有日後不能強制執行或甚難執行之
    虞，或應在外國為強制執行者，同法第523條亦有明定 。是
    債權人就請求及假扣押之原因，即因請求標的之現狀變更，
    有日後不能強制執行，或甚難執行之情事，應提出可使法院
    信其主張為真之證據釋明之，必待釋明有所不足，而債權人
    陳明願供擔保以補釋明之不足，始得准為假扣押。倘債權人
    不能釋明假扣押之原因存在，即無就金錢之請求保全強制執
    行之必要，尚不能因債權人陳明願供擔保，即認足補釋明之
    欠缺，而為假扣押（最高法院93年台抗字第937號裁判要旨
    參照）。
三、經查，抗告人主張相對人積欠其機械貨款新台幣（下同）25
    萬元，迭經電話催討，均置之不理，抗告人北上桃園，欲找
    相對人協商、催討貨款事宜，始發現現場已人去樓空，抗告
    人所出售之機械亦不知去向，頃聞相對人有變賣不動產逃匿
    之消息，為確保債權，如非先實施假扣押，將來恐有難於強
    制執行之虞，願提供擔保以代釋明之不足，聲請就抗告人之
    財產為假扣押等語。並提出合約書、票據代收簿、支票及退
    票理由單以為釋明。惟依相對人所提出之上開證據，僅足釋
    明抗告人依買賣契約主張對相對人之貨款請求；惟就所認抗
    告人究竟有何日後不能強制執行或甚難執行之虞之假扣押原
    因，僅泛稱「相對人人去樓空，頃聞相對人有變賣不動產逃
    匿之消息」云云，並未提出任何釋明之證據方法可供法院調
    查。經本院通知其陳述意見，抗告人所具書狀（見本院卷頁
    24-27 ）仍未提出證據方法以釋明相對人有何浪費財產、增
    加負擔、或就其財產為不利益之處分，將達於無資力之狀態
    、或移往遠地、逃匿無蹤或隱匿財產等行為致相對人之請求
    有將來不能或甚難強制執行之虞之假扣押原因。揆之上開說
    明，抗告人既未釋明其聲請假扣押之原因，雖其陳明願供擔
    保，然與假扣押之要件並不相符，原法院據此裁定駁回抗告
    人所為假扣押之聲請，並無不合。抗告人提起抗告仍未提出
    證據釋明假扣押之原因，抗告意旨指摘原裁定不當，聲明廢
    棄，為無理由，應予駁回。
四、據上論結，本件抗告為無理由，爰裁定如主文。
中    華    民    國    98    年    2     月    24    日
                    民事第十四庭
                        審判長法  官  張  蘭
                              法  官  黃麟倫
                              法  官  鄭純惠
正本係照原本作成。
不得抗告。
中    華    民    國    98    年    2     月    24    日
                              書記官  劉麗芬


司法院資訊處製作；財團法人民間司法改革基金會備份。
